臺灣屏東地方法院民事判決　　　　　　　 96年度訴字第102號
原　　　告　乙○○
　　　　　　　　　　　　樓之3.
被　　　告　甲○○
上列當事人間請求損害賠償事件，本院於民國96年9 月17日言詞
辯論終結，判決如下：
    主  文
被告應給付原告新臺幣壹佰貳拾玖萬貳仟捌佰伍拾陸元，及自民
國九十六年八月二十八日起至清償日止，按週年利率百分之五計
算之利息。
原告其餘之訴駁回。
訴訟費用百分之七十由被告負擔；餘由原告負擔。
本判決於原告以新臺幣肆拾萬元供擔保後得假執行。但被告如
於假執行程序實施前，以新臺幣壹佰貳拾玖萬貳仟捌佰伍拾陸元
為原告預供擔保，得免為假執行。
原告其餘假執行聲請駁回。
    事實及理由
壹、程序部分：
    按訴狀送達後，原告不得將原訴變更或追加他訴。但擴張應
    受判決事項之聲明者，不在此限，民事訴訟法第255 條第3
    款定有明文。本件原告依侵權行為法律關係起訴請求被告應
    給付原告新臺幣（下同）1,500,000 元，並自起訴狀繕本送
    達後至清償日止，按週年利率百分之5 計算之利息。嗣擴張
    或減縮為被告應給付原告新臺幣1,845,047 元，及自民國96
    年8 月28日起至清償日止，按週年利率百分之5 計算之利息
    。經核與前揭規定相符，應予准許。
貳、實體部分：
一、原告起訴主張：被告於94年1 月12日上午7 時50分許，騎乘
    車牌號碼PIH-356 號重型機車（下稱系爭機車），沿高雄縣
    大樹鄉○○街往鳥松方向行經瓦厝街水管支46電桿附近，本
    應注意在該處未劃標線之路段應靠右行駛，而依當時情形，
    並無不能注意之情形，詎疏未注意遵守而偏向左側行駛，因
    緊急煞車打滑而人車倒地，機車往前滑行出去，適原告所騎
    乘車牌號碼FY6-703 號重型機車行經該處，致原告人車滑倒
    ，受有左側股骨頸骨骨折、左臏骨開放性骨折、右側足踝開
    放性骨折並脫臼等傷害（下稱系爭傷害）。為此爰依民法第
    184 條第1 項前段、第193 第1 項及第195 條第1 項規定，
    請求被告賠償原告醫藥費新臺幣65,047元、精神上慰撫金50
    0,000 元，32個月之工作收入損失1,280,000 元，合計1,84
    5,047 元等語，並於本院聲明：(一)被告應給付原告1,845,04
    7 元，及自96年8 月28日起至清償日止，按週年利率百分之
    5 計算之利息。(二)願供擔保，請准宣告假執行。
二、被告則以：被告就本件車禍發生雖有過失，原告亦與有過失
    。另刑事部分已執行完畢，前此被告同意給付原告100,000
    元，係基於道義上責任。被告對於原告提出之醫療費用單據
    無意見，然原告請求精神慰撫金及工作上之損失金額則屬過
    高等語置辯。並於本院聲明：(一)原告之訴及其假執行之聲請
    駁回。(二)如受不利之判決，願供擔保，請准免為假執行。
三、查被告於94年1 月12日上午7 時50分許，騎乘系爭機車，沿
    高雄縣大樹鄉○○街往鳥松方向行經瓦厝街水管支46電桿附
    近，因緊急煞車打滑而人車倒地，機車往前滑行出去，適原
    告所騎乘之車牌號碼FY6-703 號重型機車行經該處，因閃避
    不及與被告所騎乘之系爭機車發生碰撞，致原告人車滑倒之
    事實，有本院向臺灣高雄地方法院檢察署調閱之94年度偵字
    第22941 號偵查卷附之道路交通事故現場圖附卷可稽。是本
    件本院所應審究者為：(一)被告就系爭事故發生是否有過失？
    原告是否與有過失？(二)原告得向被告請求項目及金額為何？
    經查：
  (一)有關被告就系爭事故發生是否有過失？原告是否與有過失部
    分：
  1.按行車速度，依速限標誌或標線之規定，無速限標誌或標線
    者，應依下列規定：一、行車時速不得超過50公里。但在未
    劃設車道線、行車分向線或分向限制線之道路，或設有快慢
    車道分隔線之慢車道，時速不得超過40公里；次按汽車除行
    駛於單行道或指定行駛於左側車道外，在未劃分向線或分向
    限制線之道路，應靠右行駛，道路交通安全規則第93條第1
    款、第95條分別定有明文。
  2.被告於94年1 月12日上午7 時50分許，騎乘系爭機車，沿高
    雄縣大樹鄉○○街往鳥松方向行經瓦厝街水管支46電桿附近
    ，在該處未劃標線之路段應靠右行駛，當時天候雖為陰天，
    惟光線為日間光線、該路段速限40公里、路面無缺陷、視距
    良好，並無不能注意之情事，竟疏未注意遵守而偏向左側行
    駛，因緊急煞車打滑而人車倒地，機車往前滑行出去，適原
    告所騎乘之車牌號碼FY6-703 號重型機車以時限超過40公里
    速度，行經該處，因閃避不及與被告所騎乘之系爭機車發生
    碰撞，原告乃因之人車滑倒，受有左側股骨頸骨骨折、左臏
    骨開放性骨折、右側足踝開放性骨折並脫臼等傷害之事實，
    有本院調閱臺灣高雄地方法院檢察署94年度偵字第22941 號
    偵查卷附之道路交通事故談話紀錄表、道路交通事故現場圖
    、調查報告表、現場照片5 幀附卷可稽，足認被告就本件車
    禍發生顯有過失，原告於行經該路段時亦因超速行駛，就本
    件車禍發生亦與有過失，而臺灣省高屏澎區車輛行車事故鑑
    定委員會鑑定結果亦認被告駕駛系爭機車為肇事原因，有該
    會95年3 月31日高屏澎鑑字第950214號鑑定書可按，兩造過
    失行為與原告所受之傷害具相當因果關係，足資認定。本院
    斟酌上開肇事情節，且依肇事雙方原因力之強弱與過失之輕
    重，爰認定本件車禍之發生及對所造成損害之結果，以被告
    應負擔百分之70、原告應負擔百分之30過失責任比例，始屬
    合理。
  3.雖臺灣省高屏澎區車輛行車事故鑑定委員會另表示原告就本
    件事故發生時超速行駛，但無肇事因素一節。然查，依卷附
    道路交通事故談話紀錄表所載，原告自承時速為50至60公里
    ，而觀諸道路交通事故調查報告表記載，該路段之時速限制
    為40公里，參以原告復於於偵訊中自稱；「（你的車何處撞
    到？）我車子沒有撞到，我是一直閃，結果車子滑倒我的人
    撞到車」、「（當時你看到他的車滑倒離你車有多遠？）10
    公尺」等語，由此觀之，告訴人看見被告之機車在其前方10
    公尺處滑倒，倘若告訴人之騎車速度較慢，衡情應能更妥適
    閃避被告之機車及減輕撞擊力道，是原告超速行駛對於事故
    之發生及損害之擴大應與有過失，應堪認定。
  (二)有關原告得向被告請求項目及金額為何部分：
  1.按汽車、機車或其他非依軌道行駛之動力車輛，在使用中加
    損害於他人者，駕駛人應賠償因此所生之損害；不法侵害他
    人之身體或健康者，對於被害人因此喪失或減少勞動能力或
    增加生活上之需要時，應負損害賠償責任；不法侵害他人之
    身體，被害人雖非財產上之損害，亦得請求賠償相當之金額
    ，民法第191 條之2 、第193 條第1 項、第195 條第1 項前
    段分別定有明文。原告因被告駕駛過失行為致受有左側股骨
    頸骨骨折、左臏骨開放性骨折、右側足踝開放性骨折並脫臼
    等傷害，原告向被告請求工作損失、增加生活上需要費用及
    非財產上之損害賠償，自屬有據，茲將請求項目分述如下：
  (1)有關醫療費用部分：
    原告主張因本件車禍事故支出醫療費用65,047元，經核其所
    提出之有醫療單據（見本院卷第30至36頁），原告共支出醫
    療費用為63,737元，則原告請求被告給付醫療費用63,737元
    ，尚屬有據，逾此範圍主張，尚屬無據。
  (2)工作損失部分：
    原告於本件車禍發生前，同時任職於宗億營造有限公司、榮
    振營造有限公司，每月薪資分別為27,600、12,500元，有前
    開公司檢具之各類所得扣繳暨免扣繳憑單（見本院卷第61、
    63頁）可憑。而原告於94年1 月12日發生車禍後經送往財團
    法人長庚紀念醫院高雄分院（下稱長庚醫院高雄分院），由
    該院施以鋼釘及鋼線之固定，於94年1 月22日出院，目前左
    股骨及髖骨骨折尚稱穩定，但左踝外踝骨折處仍未完全癒合
    且於94年4 月13日、4 月19日及96年1 月3 日進行多處補骨
    手術，目前仍持續門診追蹤之事實，有該院96年6 月7 日（
    96）長庚院高字第660763號函文（見本院卷第50頁）附卷可
    憑。而原告至本件言詞辯論終結時即96年9 月17日已歷經32
    月有餘，因本件車禍所造成之傷害迄今尚未復元，仍需靠枴
    杖支柱行走而無法工作，則原告主張受有32個月工作損失1,
    283,200 元（計算式如下：《27,600＋12,500》×32＝1,28
    3,200 ），即屬有據。
  (3)有關精神慰撫金部分：
    又被害人所得請求賠償相當金額之慰撫金，法院在為量定時
    ，應斟酌該加害人之所受之傷害、身分、地位及經濟狀況等
    關係定之；且此部分非財產上損害之慰藉金，固非如財產損
    失之有價額可以計算，但仍應以被害人精神上所受之苦痛為
    準據，亦即應審酌加害人之地位，暨其他一切情事，俾資為
    審判之依據。原告因被告過失行為而有如上訴所述之傷害，
    目前其左股骨及髖骨骨折傷勢尚稱穩定，但左踝外踝骨折處
    仍未完全癒合且於94年4 月13日、4 月19日及96年1 月3 日
    進行多處補骨手術，目前仍持續門診追蹤，亦據前述；又原
    告專科畢業，每月薪資40,100元，名下無不動產，被告高職
    畢業，從事餐飲業，名下無不動產，有本院依職權調閱之稅
    務電子閘門財產所得調件明細表（見本院卷第79頁至81頁）
    附卷可憑，復為兩造所不爭執，本院審酌上情，認原告所受
    之精神上之損害，以500,000 元以資撫平，尚屬相當。
  (4)再原告與被告就本件事故發生分別應負擔百分之30及百分之
    70之過失責任，已如前述，則被告對原告所負之損害賠償金
    額應依比例減輕為1,292,856 元（計算式如下：《63,737＋
    1,283,200 ＋500,000 》×0.7 ＝1,292,856 ，元以下四捨
    五入）。原告主張被告應給付原告逾1,292,856 元，即屬無
    據。又給付無確定期限者，債務人於債權人得請求給付時，
    經其催告而未為給付，自受催告時起，負遲延責任。其經債
    權人起訴而送達訴狀，或依督促程序送達支付命令，或為其
    他相類之行為者，與催告有同一之效力，民法第299 條第2
    項定有明文。本件原告依侵權行為之法律關係請求被告賠償
    屬無確定期限債務，原告請求被告自準備書二狀繕本送達日
    起即96年8 月28日起至清償日止，按週年利率百分之5 計算
    之利息，即屬有據。
四、綜上所陳，原告依侵權行為法律關係，請求被告給付如主文
    第1 項所示之金額、利息，為有理由，應予准許，逾此範圍
    請求，尚屬無據，應予駁回。
五、本件原告勝訴部分，兩造分別陳明願供擔保請准宣告假執行
    或免為假執行，經核無不合，爰各酌定相當之擔保金額，予
    以准許。至原告敗訴部分，其假執行之聲請失所附麗，應予
    駁回。
六、本件判決事證已臻明確，兩造其餘攻擊防禦及舉證，經核與
    本件判決結果無影響，爰不加以一一論擬，附此敘明。
據上論結，原告之訴為一部有理由，一部無理由，依民事訴訟法
第79條、第390 條第2 項、第392 條第2 項，判決如主文。
中　　華　　民　　國　　96　　年　　10 　　月　　1　　日
                  民事第一庭  審判長法  官  徐美麗
                                    法  官  潘  快
                                    法　官　邱玉汝
正本係照原本作成。
如對判決上訴，須於判決送達後20日內向本院提出上訴狀，其未
表明上訴理由者，應於提出上訴後20日內向本院補提理由書狀（
均須按他造當事人之人數附繕本）。
中　　華　　民　　國　　96　　年　　10　　月　　2 　　日
                                    書記官  魏慧夷
